【裁判字號】    91,訴,2605
【裁判日期】    920313
【裁判案由】    侵權行為損害賠償
【裁判全文】
臺灣臺北地方法院民事判決  九十一年度訴字第二六○五號
    原      告    戊○○
    訴訟代理人    黃碧芬律師
    複  代理人    洪良凡律師
    被      告    華南商業銀行股份有限公司
    法定代理人    乙○○
    訴訟代理人    丁○○
                  己○○
    被      告    甲○○
                  丙○○
    共      同    林展義律師
    訴訟代理人
右當事人間請求侵權行為損害賠償事件，本院判決如左：
    主    文
被告應連帶給付原告新台幣貳拾萬元及自民國九十一年五月十五日起至清償日止，按
週年利率百分之五計算之利息。
原告其餘之訴駁回。
訴訟費用由被告連帶負擔四分之一，餘由原告負擔。
本判決原告勝訴部分，於原告以新台幣柒萬元為被告供擔保後，得假執行，但被告如
於假執行程序實施前，以新台幣貳拾萬元為原告預供擔保，得免為假執行。
原告其餘假執行之聲請駁回。
    事    實
甲、原告方面：
  壹、聲明：
    一被告應連帶給付原告新台幣（下同）五十萬元及自起訴狀繕本送達翌日起至清
      償日止，按週年利率百分之五計算之利息。
    二被告應於中國時報、聯合報、自由時報之頭版上各刊登一日長十四公分寬四點
      五公分如附附所示之道歉啟事。
    三願供擔保請准予宣告假執行。
  貳、陳述：
    一被告華南商業銀行股份有限公司（下稱華南銀行）之員工即被告丙○○未盡對
      保義務，於訴外人陳南昌夫婦以綵閣興業有限公司（下稱綵閣公司）名義貸款
      更換連帶保證人時，在原告未曾到場對保之情形下，由陳南昌夫婦偽以原告名
      義擔任連帶保證人，被告華南銀行由其員工即被告甲○○持該偽造之保證書於
      民國（下同）八十九年四月十日向台灣士林地方法院（下稱士林地院）聲請假
      扣押，經士林地院以八十九年裁全字第八二七號民事裁定准許，士林地院執行
      處復依被告華南銀行之聲請就原告之不動產予以查封，被告甲○○又將前揭原
      告未清償債務之情形轉報予訴外人財團法人金融聯合徵信中心，致原告之信用
      資料誤載為「擔任綵閣公司之連帶保證人，承貸行：華南銀行汐止分行，逾期
      未還金額三百五十萬元」，嚴重影響原告之信用，使原告受有精神上之損害。
      原告嗣向台灣台北地方法院（下稱台北地院）起訴請求確認債權不存在，經台
      北地院以八十九年度重訴字第八八三號受理在案（下稱前案），被告丙○○復
      為偽證之言，證稱授信約定書、保證書係由原告親自簽名蓋章，雖台北地院憑
      被告丙○○之證詞判決原告敗訴，然原告上訴台灣高等法院後送法務部調查局
      鑑定結果，認該簽名係屬偽造，經台灣高等法院九十年度重上字第四一號判決
      原告上訴有理由而廢棄原判決，確認被告華南銀行對原告之三百五十萬元、美
      金四萬八千四百三十一元九分之債權暨其利息及違約金債權不存在。而被告甲○○於前案第一審訴訟中為被告華南銀行之訴訟代理人，竟於八十九年六月二
      十一日聲請狀載稱：「防止原告提供偽證繼續危害社會正義」等侵害原告名譽
      之用語，該訴狀經台北地院相關承辦人員多人閱覽，原告之名譽及社會評價已
      遭受貶損，並受有精神上之痛苦。被告丙○○、甲○○於執行職務時不法侵害
      原告之名譽、信用，被告華南銀行與渠等應連帶負損害賠償責任，原告依民法
      第一百八十四條、第一百八十五條、第一百八十八條、第一百九十五條第一項
      之規定提起本件訴訟，請求被告連帶給付五十萬元之非財產上損害賠償，並登
      報道歉以回復原告之名譽。
    二被告丙○○、甲○○均為被告華南銀行之行員，具有一定之專業知識，被告華
      南銀行成立於三十六年二月二日，實收資本額為三百七十億九千一百萬元，設
      有分行一百五十九處，原告為海洋大學畢業，任職超捷國際有限公司（下稱超
      捷公司），審核兩造學歷、社會地位、經濟狀況及原告受害情形，原告請求非
      財產損害賠償五十萬元為適當。
    三對被告抗辯所為陳述：
      (一)被告甲○○部分：
        1.綜觀被告華南銀行於前案所提聲請狀用語：「為分辨原告戊○○簽樣之真
          偽及防止原告提供偽證繼續危害社會正義，爰請調閱．．．」，其所謂「
          防止原告提供偽證繼續危害社會正義」與其所主張之「聲請法院調查原告
          簽樣之真偽」完全無涉，且在尚未鑑定之前無從確定該保證書之真偽，被
          告甲○○沒有任何事實根據即指摘原告「提供偽證危害社會正義」，顯見
          其係基於毀損原告名譽所為之記載。又被告甲○○在前案第一審審理期間
          擔任被告華南銀行之訴訟代理人，並非出於自辯或自衛，且其聲請調查證
          據之目的在於分辨原告戊○○簽樣之真偽，則其所用字眼，亦超出保護權
          利之必要範圍。
        2.最高法院八十六年台上字第三０五號判決旨在宣示任何人均不得假藉訴訟
          程序之進行，從事與訴訟程序無關或超出權利保護範圍之攻訐行為，且該
          要旨中並未限定訴狀之內容必須達到如該案般極端之程度才有適用，被告
          甲○○所為縱不如該案嚴重，然差距亦不遠。
      (二)被告丙○○部分：
        原告及妻子楊智如並非綵閣公司股東，原告也未與陳南昌夫婦到華南銀行汐
        止分行進行對保，被告丙○○若善盡對保義務，要求陳南昌夫婦必須協同原
        告到場才能辦理更換連帶保證人，即不致發生本件糾紛。因被告丙○○未盡
        對保義務，才使陳南昌夫婦有機可乘，以偽造之資料使原告擔任綵閣公司之
        連帶保證人，而影響原告之信用：
        1.被告丙○○主張係由原告親自簽名、蓋章之授信約定書及保證書，其上對
          保欄內「戊○○」之簽名，經法務部調查局鑑定後，業已認定該等簽名確
          屬偽造。
        2.被告丙○○稱對保當時有核對原告身分證正本，並影印留存，然被告所提
          對保資料中所附原告身份證影本，卻與前案確認債權不存在訴訟中，由陳
          南昌提供給被告之原告身分證影本之正反面距離位置、正反面於紙上擺放
          位置角度均相同，亦即被告對保資料中所附原告身份證影本，並非影印自
          正本之影本，而是由原告傳真給陳南昌的文件再影印，故被告丙○○稱對
          保當時有核對原告身分證正本，並影印留存等語，與事實不符。
        3.原告固不否認曾提供身分證及權狀影本予陳南昌，然從未將該文件正本交
          予陳南昌，更未前往華南銀行汐止分行對保，如有人假冒原告持偽造之身
          分證、不動產權狀正本辦理理保，被告丙○○既已持有原告真正文件之影
          本，應可發現該假冒原告之人所提之偽造文件正本，與原告傳真給陳南昌
          真正文件之影本不同，至少身分證上的照片就不可能是同一個人。
        4.被告丙○○在前案第一審審理時證稱住址非對保要件，然被告華南銀行之
          授信業務對保作業要點第五點之(一)之３明定：「對保時，應核對立約人國
          民身分證正本所載姓名、統一號碼、出生年、月、日及『住址』等與對保
          之授信約據所載相符，且其照片與本人相同（影本留存）後，請立約人在
          『對保簽章』欄內蓋用立約印鑑，並親自簽名重疊於立約印鑑上面」，被
          告丙○○所言顯與被告華南銀行內部規定相左。足見被告丙○○確實未盡
          對保之責任，且在前案作偽證之言。
        5.被告丙○○辯稱縱認簽名確屬偽造而原告可不必負責，其中亦可能係因代
          理權之授與或表見代理等其他法律關係云云，然被告丙○○在前案以及本
          件審理中，一再證稱係原告親自對保及簽名蓋章，且當時被告丙○○在場
          ，即無所謂代理權之授與或表見代理之問題，被告所言，顯不足採。
        6.系爭借款原連帶保證人魏素珍於八十八年五月十二日寄存證信函與被告表
          示因故不再擔任保證人，並未表示係因股權轉讓之故，被告當係於同年月
          十三日始能收到該存證信函，而後才通知綵閣公司更換連帶保證人，被告
          丙○○於前案證稱：「魏素珍於八十八年五月十一日前先以電話通知證人
          丙○○因故不再擔任綵閣公司股東」，但其於九十一年一月十五日又稱：
          「之前陳南昌夫婦已經向我們表示，要更換公股東」、「當時綵閣公司陳
          南昌夫妻來銀行說要換保證人」。則被告丙○○究竟是自何人處得知綵閣
          公司股東換人及要求更換保證人，說辭前後不一，顯見被告丙○○對於綵
          閣公司更換保證人一事，未盡查證之責，且於前案作證時為偽證之言。
        7.原告夫婦係於八十八年五月十九日被偽造登記成為綵閣公司股東，惟對保
          時原告夫妻尚未被偽造登記為綵閣公司股東。原告早在九十一年九月四日
          之準備書狀即明確指出原告夫婦均係被偽造登記為綵閣公司股東，且原告
          之妻是否擔任綵閣公司股東，亦與原告是否知悉自己被偽造登記為綵閣公
          司股東以及偽造為連帶保證人無關。
        8.被告華南銀行相關對保資料中所附之綵閣公司變更登記事項卡係其於八十
          九年五月二十九日申請之資料，距對保時間已超過一年，顯見被告丙○○
          於對保時，根本未曾就此點加以確認，被告如何能以對保超過一年後所申
          請之資料，作為其對保時確認原告身分之依據？顯見被告丙○○在對保當
          時未盡查證義務。
        9.綵閣公司提供原告之個人資料表，日期為八十八年五月十二日，且該個人
          資料表右下角填表人簽章處之「戊○○」字樣，由肉眼判斷即可看出與原
          告真正之簽名完全不同，被告丙○○於對保過程中，卻對此視而不見，再
          次證明其未盡對保責任。
        10.被告於九十二年一月十五日所提對保資料中，附有原告任職超捷公司之名
          片，被告丙○○稱該紙名片係對保時原告所提出，然而當時原告尚在沛華
          公司任職，於八十九年三月二十三日才到超捷公司任職，超捷公司成立之
          日為八十八年六月八日，晚於對保之八十八年五月十一日，原告不可能在
          對保當時提出任職超捷公司之名片。實際上該紙名片係原告被假扣押後，
          到華南銀行了解情況時始提出，益證被告丙○○未盡對保義務。
      (三)被告華南銀行空言因其國內外多達二百個營業單位，員工八千人以上，故被
        告甲○○、丙○○之行為僅係渠等個人行為，故其已盡選任即監督之責，並
        未舉證以實其說，所辯顯不足採。
      (四)原告將個人重要文件存放在住家或辦公室，端視何者之保全措施較嚴密而決
        定，而陳南昌與原告在本事件發生當時已是八、九年的鄰居，同時亦為原告
        之客戶，原告不可能對其所言保持高度戒心，而原告聽信陳南昌所言代辦幼
        兒補助，也僅提供權狀、身分證影本，並未給正本。被告以此辯稱原告就本
        事件之發生與有過失，顯違常理。
  、證據：提出最高法院八十六年台上字第三０五號裁判要旨、最高法院九十年度
      台上字第六四六號民事判決、八十九年六月二十一日被告華南銀行聲請狀、本
      院八十九年度重訴字第八八三號民事判決、法務部調查局鑑定通知書、台灣高
      等法院九十年度重上字第四一號民事判決、被告華南銀行八十九年六月十六日
      聲請狀、財團法人金融聯合徵信中心綜合信用報告、華南銀行登記資料、華南
      銀行授信業務對保作業要點、原告勞工保險卡、超捷公司基本資料為證。
乙、被告方面：
  壹、聲明：
    一、駁回原告之訴及假執行之聲請。
    二、如受不利判決，願供擔保請准免為假執行。
  貳、陳述：
    一所謂侵害名譽，係指以言語文字漫畫或其他方法貶損他人在社會上的評價，使
      其受到他人憎惡、蔑視、侮辱嘲笑不齒與其來往；至所謂侵害信用權，一般認
      係主張或散布不真實之事實，致他人在經濟活動上之可靠性或支付能力受到負
      面的評價，且其所主張者必須為不真實之事實，並應應由被害人負舉證責任。
    二被告甲○○並無侵害原告名譽或信用之情事：
      (一)被告甲○○於前案擔任訴訟代理人，原告既擔任綵閣公司之連帶保證人，綵
        閣公司復已遲延清償，依被告華南銀行執有之單據原告確為連帶保證人，原
        告又否認為連帶保證人，被告甲○○乃提出該民事聲請狀，俾以確認保證書
        之真實性，足見被告甲○○乃係依法行使權利，若被告甲○○已預知該保證
        書係被偽造，又何必聲請法院調查證據。
      (二)退萬步言，若謂被告甲○○使用「防止原告提供偽證繼續危害社會正義」一
        語有所不當，亦僅是訴訟中遣詞用句稍嫌誇張而已；縱謂該聲請狀已有數名
        司法人員閱覽，依一般經驗法則，該等詞句對司法人員而言，僅係訴訟當事
        人主張或答辯之方法而已，焉有對原告之名譽及社會評價造成貶損，並受有
        所謂精神上痛苦之情事。前案第一審亦判決原告敗訴，認原告應負連帶保證
        責任，是若謂「防止原告提供偽證繼續危害社會正義」一語，對原告之名譽
        及社會評價造成貶損，難道亦謂第一審法院採納被告甲○○以訴訟代理人身
        份所為之答辯，亦使原告造成名譽及社會評價之貶損乎？
      (三)被告甲○○將原告之信用資料轉報予財團法人金融聯合徵信中心，係依財政
        部函所為報送授信餘額月報資料之行為，當無故意過失可言。
    三被告丙○○亦無侵害原告名譽或信用之情事：
      (一)原告主張其可不負保證責任之惟一憑據，乃法務部之鑑定及台灣高等法院重
        上字第四十一號民事判決。原告認為該判決違法已向最高法院提起上訴，縱
        認簽名確屬偽造而原告不必負責，其中亦可能係其他法律關係，如因代理權
        之授與或表現代理，或訴訟中證據之認定之故。甚且，台灣地區身份證之偽
        造已足以亂真，加以彼時接受核對之人，亦能提出身分證及不動產權狀正本
        ，焉能強認被告丙○○有故意或過失？若竟至被告華南銀行無法對原告求償
        ，受害者亦係被告華南銀行，並無任何證據證明被告丙○○確係在原告未曾
        到場對保之情形下，竟讓陳南昌夫婦偽造原告之名義擔任連帶保證人。
      (二)退萬步言，被告丙○○於對保時，所對保之對象為冒充原告之人，被告丙○○亦係受害人，原告並無任何證據可證明被告丙○○有故意或過失侵害原告
        權利之行為。
      (三)綵閣公司原連帶保證人魏素珍於八十八年五月十二日寄出之存證信函，既未
        表示係因股權轉讓之故而辭卸保證人，益證原告於八十八年五月十一日親簽
        之印鑑卡、授信約定書及保證書文件之日期與股權轉讓並無關聯，被告華南
        銀行於要求原告據以負保證責任之借款三百五十萬元及委任開發遠期信用狀
        ，其簽署日期亦均於八十八年五月十一日之後，與台灣地區一般金融實務，
        先就約定書及保證書予以簽章對保之作法亦相符合，是被告丙○○確無故意
        過失可言。
    四原告及其配偶楊智如均擔任綵閣公司之股東，此有綵閣公司之董事、股東名單
      可證，原告並擔任綵閣公司向被告華南銀行借款之連帶保證人，足見原告及其
      配偶與綵閣公司關係匪淺。以台灣地區金融業之作業方式，有限公司擔任借款
      人，徵取股東擔任借款之連帶保證人，乃事理之常。
    五本件與最高法院八十六年台上字第三０五號判決之事實不能比擬，且該案被告
      所為用語極盡侮衊攻擊之能事，與本件情形並不相同，不生拘束本件之效力。
    六本件縱認被告甲○○及丙○○應負損害賠償責任，惟被告華南銀行於國內外多
      達二百個營業單位，員工八千人以上，而被告甲○○及丙○○當時均係汐止分
      公司職員，渠等各自本於其職權辦理對保及催收逾期放款業務，若謂確有侵害
      原告名譽或信用之情事，亦係個人之行為。被告華南銀行已盡選任及監督之責
      ，自不應連帶負損害賠償責任。
    七原告自認係海洋大學畢業，且係陳南昌夫婦之鄰居，原告因渠等誑稱可以代辦
      幼兒補助，故將個人最重要之身分證及不動產所有權狀，自辦公室傳真予陳南
      昌請其代為辦理。惟依常理，身分證及不動產所有權狀係個人之重要文件，焉
      有存放於辦公室之情事；且若係自住家帶至辦公室，再由辦公室傳真，更屬不
      可想像之事情，在在顯示原告確有同意擔任連帶保證人及股東之情事。退萬步
      言，縱謂其主張為真，如此違法一般常理之事宜竟出自受過高等教育之原告之
      手，可謂全係原告之過失，原告亦不能請求被告賠償。
    八本件若謂被告應對原告表示道歉，以賠償金額已足，超過部分應予駁回。惟若
      認被告等仍應表示歉意，道歉啟事用語亦應修正為：「華南商業銀行股份有限
      公司員工丙○○因保證人對保事宜，致戊○○先生信用受損；員工甲○○於訴
      狀中使用不當用語，致戊○○先生深覺名譽受到侵害，華南商業銀行股份有限
      公司、丙○○及甲○○謹此致歉。道歉人：華南商業銀行股份有限公司代表人
      ：乙○○、甲○○、丙○○」。
  、證據：提出聲明上訴狀、財政部八十三年五月十日台財融字第八三二一四二六
      ０三號函、八十三年二月十六日台財融字第八三二二九二八三四號函、綵閣公
      司之董事股東名單為證。
丙、本院依職權調閱八十九年度重訴字第八八三號民事卷宗、台灣高等法院九十年度
    重上字第四一號民事卷宗。
    理    由
一原告起訴主張：被告華南銀行之員工即被告丙○○未盡對保義務，於陳南昌夫婦以
  綵閣公司貸款更換連帶保證人時，在原告未到場對保之情形下，由陳南昌夫婦偽以
  原告名義擔任連帶保證人。原告乃於八十九年五月十日向本院起訴請求確認債權不
  存在，雖經本院八十九年度重訴字第八八三號判決駁回原告之訴，惟原告上訴台灣
  高等法院後，經送法務部調查局鑑定結果認該對保簽名確屬偽造，而判決原告上訴
  有理由而廢棄原判決。然被告華南銀行之訴訟代理人即被告甲○○竟於本院八十九
  年度重訴字第八八三號之八十九年六月二十一日聲請狀中記載：「防止原告提供偽
  證繼續危害社會正義」，顯侵害原告之名譽，且該書狀經相關司法人員多人閱覽，
  原告之名譽及社會評價已遭貶損；被告甲○○復將前揭原告未清償債務之情形轉報
  予財團法人金融聯合徵信中心，致原告之信用資料遭誤載為：「擔任綵閣興業有限
  公司之連帶保證人，承貸行：華南銀行汐止分行，逾期未還金額三百五十萬元」，
  亦嚴重影響原告之信用，使原告受有精神上之損害。被告丙○○、甲○○於執行職
  務時不法侵害原告之名譽、信用，被告華南銀行為渠等之僱用人，應連帶負損害賠
  償責任，爰依民法第一百八十四條、第一百八十五條、第一百八十八條、第一百九
  十五條第一項規定，求為命被告應連帶給付原告五十萬元之損害賠償並加計自起訴
  狀繕本送達翌日起算之法定遲延利息，被告並應於中國時報、聯合報、自由時報之
  頭版上各刊登一日長十四公分寬四點五公分如附件所示之道歉啟事，以回復原告之
  名譽等情。
二被告則以：被告甲○○於前案擔任訴訟代理人，依被告華南銀行持有之文書，原告
  確為綵閣公司之連帶保證人，綵閣公司已遲延清償，原告又否認為連帶保證人，被
  告甲○○乃提出該民事聲請狀，以確認保證書之真實性，被告甲○○係依法行使權
  利，且其使用「防止原告提供偽證繼續危害社會正義」等語縱有不當，亦為訴訟中
  之用語稍嫌誇張而已，而該聲請狀雖經數名司法人員閱覽，僅係訴訟當事人或訴訟
  代理人主張或答辯之方法，並未對原告之名譽及社會評價造成貶損。又被告甲○○
  將原告之信用資料轉報予財團法人金融聯合徵信中心，係依財政部函所為報送授信
  餘額月報資料之行為，當無故意過失，原告主張被告甲○○侵害原告名譽或信用，
  並無理由。再者，被告丙○○已依法盡其義務辦理對保手續，原告所憑之法務部鑑
  定及台灣高等法院重上字第四十一號民事判決，被告華南銀行已向最高法院提起上
  訴，原告並未舉證證明被告丙○○係在原告未曾到場對保之情形下讓陳南昌夫婦偽
  以原告名義擔任連帶保證人，而有故意或過失侵害原告權利之行為，其主張尚非可
  採。又縱認被告甲○○及丙○○應負損害賠償責任，被告華南銀行亦已盡選任及監
  督之責，自不應連帶負損害賠償責任。且如認原告之請求為有理由，以原告為大學
  畢業，且係陳南昌夫婦之鄰居，竟將個人最重要之身分證及不動產所有權狀傳真予
  陳南昌，可謂全係原告之過失，原告亦不能請求被告賠償等語，資為抗辯。
三查被告華南銀行以綵閣公司於八十八年六月十日邀原告為保證人向其借款，嗣未依
  約清償為由，向台灣士林地方法院聲請對原告之財產為假扣押經准許在案，原告乃
  於八十九年五月十日起訴請求確認被告對原告本金三百五十萬元及美金十四萬八千
  四百三十一元九分之債權暨其利息及違約金之債權不存在，經本院八十九年十二月
  十八日八十九年度重訴字第八八三號判決駁回其訴，原告上訴台灣高等法院，台灣
  高等法院將授信約定書、保證書、印鑑卡、委任開發遠期信用狀契約、借據上之簽
  名送法務部調查局鑑定結果，認該等文書上「戊○○」簽名與原告之簽名不同，並
  以九十年十二月二十六日九十年度重上字第四一號民事判決，廢棄原判決，確認被
  告對原告之上開債權不存在，被告就該判決已向最高法院提起上訴。被告甲○○為
  被告華南銀行員工，於前案第一審訴訟為被告華南銀行之訴訟代理人，在八十九年
  六月二十一日聲請狀記載：「為分辯原告戊○○簽樣之真正及防止原告提供偽證繼
  續危害社會正義，爰請調閱原告往來銀行世華商業銀行儲蓄部所留存之存放款往來
  印鑑卡上之簽樣」，並將原告未還款紀錄轉報予財團法人金融服務中心，致原告之
  信用資料記載為：「擔任綵閣公司之連帶保證人，承貸行：華南銀行汐止分行，逾
  期未還金額三百五十萬元」，而被告丙○○為綵閣公司向被告華南銀行辦理上開借
  款之對保人員等事實，有八十九年六月二十一日被告華南銀行聲請狀、本院八十九
  年度重訴字第八八三號民事判決、法務部調查局鑑定通知書、台灣高等法院九十年
  度重上字第四一號民事判決、被告華南銀行八十九年六月十六日聲請狀、財團法人
  金融聯合徵信中心綜合信用報告、被告聲明上訴狀在卷可稽，並經本院依職權調閱
  八十九年度重訴字第八八三號民事卷宗、台灣高等法院九十年度重上字第四一號民
  事卷宗查核無誤，自堪信為真實。
四原告主張被告甲○○於本院八十九年度重訴字第八八三號之八十九年六月二十一日
  聲請狀中記載：「防止原告提供偽證繼續危害社會正義」，且該訴狀經多人閱覽，
  原告之名譽已遭貶損，被告甲○○復將前揭原告未清償債務之情形轉報予財團法人
  金融聯合徵信中心，亦影響原告之信用，被告甲○○係不法侵害原告之名譽權云云
  。經查，被告甲○○於前案第一審訴訟為被告華南銀行之訴訟代理人，依其所持有
  之授信約定書、保證書、印鑑卡、委任開發遠期信用狀契約、借據，形式上均有原
  告戊○○之簽名用印，且經華南銀行人員辦理對保，自足使其相信原告確有擔任連
  帶保證人，惟原告於該訴訟中卻予否認，被告甲○○認其為不實之陳述，而提出該
  聲請狀聲請調閱原告往來銀行所留存之存、放款印鑑卡之簽樣，以證實被告華南銀
  行所持文書之真實，核其所為，係於訴訟中行使其權利而為攻擊防禦之主張，主觀
  上並無侵害原告名譽之故意，對原告之名譽及社會評價亦不致造成貶損。至原告所
  提最高法院八十六年度台上字第三０五號民事判決之事實與本件並不相同，且該案
  當事人係於抗告狀中載稱：「裁定不公，藉故刁難．．致執行法官書記官惱羞成怒
  ，禁止抗告人為債權人鄭凱仁等之代理人。顯係假公濟私，藉詞報復，故意刁難．
  ．足證承辦法官胡亂引用法條唬人，可悲！可嘆！．．顯係畫蛇添足，多此一舉，
  拖延時間，令人厭惡。．．對於徒招民怨使法院蒙羞的法院敗類，請予以清除之，
  ．．」等語，極盡侮衊攻擊之能事，明顯侵害他人之名譽權，與本件情形截然有別
  ，自無比附援引之餘地。其次，依財政部八十三年五月十日台財融字第八三二一四
  二六０三號函及八十三年二月十六日台財融字第八三二二九二八三四號函所示，自
  八十三年七月一日起各金融機構均應依金融機構放款餘額月報表電子計算機作業手
  冊規定，於每月十日以前以媒體磁帶報送財團法人金融聯合徵信中心，凡貸款本金
  超逾約定清償期限三個月以上，而未辦理轉期或清償者，以及中長期分期償還放款
  或貸放會金未按期攤還逾六個月以上者，均應列報。則被告依其所持貸款資料，既
  認原告有逾期未清償之情形，而依前揭規定報送財團法人金融聯合徵信中心，亦難
  認有何不法侵害原告權利之處。準此，原告主張被告甲○○有侵害其名譽及信用之
  行為，洵非有據。
五原告另主張被告丙○○未盡對保義務，於陳南昌夫婦以綵閣公司貸款更換連帶保證
  人時，在原告未到場對保之情形下，任由陳南昌夫婦偽以原告名義擔任連帶保證人
  ，致被告甲○○持該偽造之保證書向士林地院聲請假扣押，並將原告未清償債務之
  情形轉報予財團法人金融聯合徵信中心，致原告之信用資料遭誤載逾期未還華南銀
  行三百五十萬元，嚴重影響原告之信用，造成原告精神上之痛苦等情。被告丙○○
  則辯稱：對保當時保證人戊○○有提出身分證及不動產權狀正本，伊加以核對並親
  見其簽名用印，伊已盡義務辦理對保手續，並無故意過失云云。經查，系爭授信約
  定書及保證書上連帶保證人欄及對保章欄上「戊○○」簽名，經法務部調查局鑑定
  結果均非原告所簽寫已如前述，則被告辯稱原告在系爭授信約定書及保證書親自簽
  名蓋章並完成對保手續，即非可採，原告主張並未至被告華南銀行之營業所在地辦
  理對保，應屬可信。次查，被告丙○○既謂對保時保證人曾提出身分證正本，伊核
  對無誤後影印附卷（見本院卷第二百二十九頁），而原告就系爭貸款案卷所附對保
  身分證影本為其身分證並不爭執，則據前所述到場對保者既非原告本人，被告丙○○核對身分證卻未發現錯誤，而逕予以辦理對保手續，其對保程序顯有過失，足堪
  認定。再者，被告丙○○於本院九十二年一月十五日言詞辯論期日具結陳稱：今日
  提出對保資料第一頁身分證影本及名片，係八十八年五月十一日對保當天提出（見
  本院卷第二三一頁）。惟該名片係原告在超捷公司之名片，依原告提出之勞工保險
  卡所載，原告於八十九年三月二十三日才至該公司任職，於對保當日，自不可能提
  出該紙名片，則被告丙○○是否確實核對保證人身分，亦非無疑。至被告所辯原告
  及其配偶楊智如均擔任綵閣公司之股東，足見與綵閣公司關係匪淺，已為原告所否
  認，並陳稱渠夫婦均係被偽造登記為綵閣公司股東。被告執此謂原告確有擔任綵閣
  公司連帶保證人，洵屬無據。準此，原告主張被告丙○○於辦理對保程序有過失，
  致原告被冒名偽任連帶保證人，造成原告有貸款未還之紀錄而信用受損，應為可採
  。
六第按民法第一百八十八條第一項規定，受僱人因執行職務，不法侵害他人之權利者
  ，由僱用人與行為人連帶負損害賠償責任。但選任受僱人及監督其職務之執行，已
  盡相當之注意或縱加以相當之注意而仍不免發生損害者，僱用人不負賠償責任。是
  如僱用人於選任受僱人及監督其職務之執行，已盡相當之注意，或雖注意仍不免發
  生損害者，固不負賠償責任，惟此種情形係為僱用人之免責要件，僱用人茍欲免其
  責任，即應就此負舉證之責。本件被告丙○○為被告華南銀行之受僱人，其於執行
  對保業務時因過失不法侵害原告之權利業如前述，被告華南銀行依法即應負連帶賠
  償之責。被告華南銀行雖辯稱已盡選任及監督之責，然並未舉證以實其說，所辯即
  難採信。
七復按不法侵害他人之身體、健康、名譽、自由、信用、隱私、貞操，或不法侵害其
  他人格法益而情節重大者，被害人雖非財產上之損害，亦得請求賠償相當之金額，
  民法第一百九十五條第一項定有明文。本件原告主張被告丙○○不法侵害其信用，
  使原告受有精神上之痛苦，爰依前揭規定請求被告賠償其非財產上損害賠償五十萬
  元。經查，原告遭人偽冒為連帶保證人致於財團法人金融服務中心有貸款未還之紀
  錄，勢必影響原告之信用及經濟活動，猶以現代人與金融機構往來之密切，原告遭
  此損害當受有精神上之痛苦，是其請求非財產上損害賠償，自應予准許。次按民法
  第一百九十五條所謂相當金額，應以實際加害情形與其名譽是否重大，及被害人之
  身分、地位、與加害人經濟狀況等關係定之，最高法院四十七年台上字第一二二一
  號判例可資參照。本院審酌原告為海洋大學畢業，任職超捷公司，被告丙○○為被
  告公司之行員，具有一定之專業知識，被告華南銀行成立於三十六年二月二日，實
  收資本額為三百七十億九千一百萬元，設有分行一百五十九處，被告丙○○未詳實
  對保致原告信用受損，有原告名片及華南銀行登記資料足憑，並斟酌兩造之身分、
  地位、經濟狀況、被告侵權行為之態樣、加害程度、被告可歸責程度等情形，認本
  件原告請求被告給付因信用受損之非財產損害賠償，於二十萬元之範圍內為相當，
  逾此部分之請求則無理由。
八被告另辯稱原告因陳南昌夫婦誑稱可代辦幼兒補助，即將身分證及不動產所有權狀
  自辦公室傳真予陳南昌請其代為辦理，足見原告亦與過失云云。經查，原告僅承認
  曾將身分證及不動產所有權狀傳真予陳南昌，然否認曾交付該等文書之正本，而被
  告丙○○於前案八十九年七月二十六日言詞辯論期日係證稱戊○○有提供不動產所
  有權狀原本及身分證正本，則原告縱有提供該等文書影本之行為，就被告丙○○之
  對保並不生影響，難認該行為與其所受損害發生有因果關係。此外，被告復未能證
  明原告確曾提出身分證及不動產所有權狀正本以供對保，則其主張原告與有過失，
  被告應免除賠償責任，要無足取。
九原告又主張被告不法侵害其名譽，並請求被告為回復名譽之適當處分，在中國時報
  、聯合報、自由時報刊登道歉啟事云云。按名譽被侵害者，除得請求非財產之損害
  賠償外，並得請求回復名譽之適當處分，民法第一百九十五條第一項後段固有明文
  。惟查，本件被告丙○○不法侵害者，為原告之信用而非名譽，並無前揭法條之適
  用，是原告此部分之請求，並無理由。
十綜上所述，原告主張被告丙○○不法侵害其信用，致其受有非財產上之損害，被告
  華南銀行應負僱用人之連帶賠償責任，應為可採，被告所辯尚無足取，至原告主張
  被告甲○○不法侵害其名譽部分，則非有據。從而，原告本於民法第一百八十四條
  、第一百八十八條、第一百九十五條第一項規定，請求被告丙○○、華南銀行連帶
  給付原告二十萬元之損害賠償並加計自起訴狀繕本送達翌日即九十一年五月十五日
  起算之法定遲延利息，洵屬正當，應予准許，超過上開應准許金額及原告請求被告
  於中國時報、聯合報、自由時報之頭版上各刊登一日長十四公分寬四點五公分如附
  件所示之道歉啟事部分，則有未合，應予准許。
十一又本件事證已臻明確，兩造其餘攻擊防禦方法，於本判決結果不生影響，爰不一一
  論述，併此敘明。
十二假執行之宣告：
  本件原告勝訴部分，兩造均陳明願供擔保，請准宣告假執行或免為假執行，經核於
  法並無不合，爰分別酌定相當之擔保金額宣告之；至原告敗訴部分，其假執行之聲
  請即失所附麗，不予准許。
據上論結：原告之訴為一部有理由，一部無理由，依民事訴訟法第七十九條但書、第
八十五條第二項、第三百九十條第二項、第三百九十二條，判決如主文。
中      華      民      國    九十二    年      三      月    十三      日
                                        民事第四庭法      官  劉又菁
右為正本係照原本作成
如對本判決上訴，須於判決送達後廿日內向本院提出上訴狀
中      華      民      國    九十二    年       三     月      十八    日
                                                  法院書記官  黃瓊滿


司法院資訊處製作；財團法人民間司法改革基金會備份。
